【裁判字號】    92,交訴,96
【裁判日期】    921128
【裁判案由】    公共危險等
【裁判全文】
臺灣臺北地方法院刑事判決                          九十二年度交訴字第九六號
    公  訴  人  臺灣臺北地方法院檢察署檢察官
    被      告  甲○○  男  五.
右列被告因公共危險等案件，經檢察官提起公訴（九十二年度偵字第六四三○號），
本院判決如左：
    主  文
甲○○駕駛動力交通工具肇事，致人受傷而逃逸，處有期徒刑陸月，如易科罰金以
佰元折算壹日。
被訴過失傷害罪部分公訴不受理。
    事  實
一、甲○○於民國九十一年十二月三十日七時五十五分許，駕駛車牌號碼ＢＺ─四三
    三七號自用小客車，沿台北市○○區○○路由南往北方向行駛，行經該路段與一
    八八巷之交岔路口處時，本應注意車輛行駛至無號誌且未劃分幹、支線之交岔路
    口處時，轉彎車應暫停讓直行車先行，且當時天候雖雨，但有日間自然光線，路
    面狀況無缺陷、無障礙物，並無不能注意之情形，詎甲○○竟疏未注意前揭規定
    ，貿然由軍功路左轉一八八巷，適有丙○○、乙○○先後騎乘車牌號碼ＢＩＤ─
    八八二號、ＢＫＸ─九七二號重型機車沿軍功路由北往南方向亦行駛至該交岔路
    口，丙○○因閃避不及致其所騎乘機車前車頭撞擊甲○○所駕駛車輛之右前輪，
    復騎乘機車於丙○○後方行駛之乙○○見狀亦閃避不及而失控倒地，丙○○及乙○○因而分別受有右膝蓋、左手肘擦傷、紅腫及右髖、左膝鈍挫傷併左膝擦傷等
    傷害（丙○○過失傷害部分未據告訴，乙○○過失傷害部分業據撤回告訴）。
二、甲○○於肇事後並未下車查看，對丙○○、乙○○並未施以救護或報警處理，旋
    即基於逃逸犯意駕車駛離現場，嗣因在現場附近執行巡邏勤務之臺北市政府警察
    局文山第一分局萬芳派出所警員經過肇事現場，依丙○○所記下甲○○所駕駛自
    用小客車之車牌號碼及車輛特徵線索報警處理方循線查獲。
三、案經乙○○訴由臺北市政府警察局文山第一分局報請臺灣臺北地方法院檢察署檢
    察官偵查後起訴。
    理  由
壹、有罪部分—即被告甲○○被訴駕駛動力交通工具肇事，致人受傷而逃逸部分：
一、訊據被告固坦承於右揭時、地，駕駛前述車牌號碼之自用小客車，行經前揭軍功
    路與一八八巷之交岔路口左轉往西繼續行駛，惟矢口否認有何肇事逃逸等犯行，
    辯稱：當日雖見到被害人丙○○騎機車滑倒，但伊並無與被害人發生碰撞，故認
    為與之無涉遂駕車離去，其實無肇事後逃逸之故意，且所駕駛之車輛已投保強制
    保險，若有撞到人會停下來，不需要逃逸等語，資為辯解。
二、惟查：
(一)、被害人丙○○及告訴人乙○○於前開時、地分別騎乘機車，確因被告左轉時未依
    轉彎車應讓直行車先行之規定，致渠等閃避不及，故被害人所騎乘機車之前車輪
    撞擊被告所駕駛車輛之右前車輪，告訴人見狀亦閃避不及，二人均人車倒地並分
    別受有如事實欄第一項所載等傷害之事實，業據被害人、告訴人迭於警局詢問、
    檢察官偵查及本院審理中指述綦詳（參見臺北市政府警察局文山第一分局刑案偵
    查卷宗第三至六頁反面、臺灣臺北地方法院檢察署九十二年度偵字第六四三○號
    偵查卷宗第五頁反面至第六頁、第十七頁反面），又被害人分別肇事當時即九十
    一年十二月三十日在事故現場、九十二年一月十三日警局詢問及本院九十二年十
    一月七日審理時指陳肇事車輛之車號、車型、顏色各節，亦與被告所駕駛車輛之
    車況互核相符，並有臺北市政府警察局文山第一分局製作記載本件事故發生情形
    之道路交通事故調查報告表、道路交通事故補充資料表、交通事故談話紀錄表、
    自首調查表及及被告所駕駛車輛之採證照片數幀附卷足憑，再被害人及告訴人確
    實因本件交通事故分別受有如事實欄第一項所載之傷害等情，亦有卷附道路交通
    事故調查報告表在卷可按，並據告訴人提出國軍松山醫院附設民眾診療服務處乙
    種診斷書證明書一紙在卷為憑，復審酌被告於警局詢問、檢察官偵查及本院審理
    中均不否認確於右揭時、地行經肇事地點時，曾看到機車滑倒等情，則堪認確係
    被告所駕駛自用小客車肇事致被害人丙○○、告訴人乙○○受傷等情無訛。
(二)、按汽車行駛至無號誌且未劃分幹、支線之交岔路口時，轉彎車應暫停讓直行車先
    行；道路交通安全規則第一百零二條第一項第二款定有明文，被告考領有駕駛執
    照，對上揭道路交通安全規則自當知之甚稔，而依卷附道路交通事故調查報告表
    各欄項目明細及所附事故現場圖，肇事地點為無號誌且未劃分幹、支線之交岔路
    口，且當時情況並無不能注意之情事，惟據被害人於前揭交通事故談話記錄表中
    指稱：當時伊騎乘機車，沿軍功路由莊敬隧道往木柵路即由北往南方向行駛在靠
    近外側車道之位置，行至肇事地點時，突然有輛自用小客車沿同路對向車道突然
    逕行左轉往駛入軍功路一八八巷，其因閃避不及，致所騎乘機車之前車頭撞及該
    車，造成前避震器、左右照後鏡彎曲變形，左側從車頭至車尾皆有刮損等語，此
    與騎乘機車行駛於被害人後方之告訴人於前揭交通事故談話記錄表所指訴等情相
    當，被告亦不否認於肇事地點之交岔路口確有左轉之情事，又被害人及告訴人之
    機車倒地後，在前揭肇事地點由北往南車道上分別留有長達六點七公尺及十一點
    八公尺之刮地痕，復依道路交通事故補充資料表所載，被害人所騎乘機車有前車
    頭避震器變形、左右照後鏡彎曲變形、左側從車頭至車尾皆刮損，告訴人機車則
    係前車頭破裂，避震器變形移位、左側車身刮損、左邊蓋變形之車損情況，是由
    發生本件車禍事故雙方對事發經過之陳述，被害人、告訴人機車之車損情況及刮
    地痕位置可知，確因被告駕車突然左轉，致被害人及告訴人騎乘機車閃避不及而
    失控倒地受創，其有過失甚明，再本件肇事責任經公訴人送請臺北市車輛行車事
    故鑑定委員會鑑定結果，亦認為被告有左轉彎車未讓直行車先行之過失，有該會
    九十二年五月十二日北鑑審字第○九二三○一○七七○○號函文及鑑定意見書在
    卷為憑，被告之過失行為與被害人、告訴人等所受傷害間，存有相當因果關係，
    應屬灼然。
(三)、次按八十八年四月二十一日增訂刑法第一百八十五條之四肇事致人死傷逃逸罪，
    係以處罰肇事後逃逸之駕駛人為目的，俾促使駕駛人於肇事後能對被害人即時救
    護，以減少死傷，是該罪之成立祇以行為人有駕駛動力交通工具肇事，致人死傷
    而逃逸之事實為已足，至行為人之肇事有否過失，則非所問，此有最高法院八十
    八年台上字第七三九六號判決參照；本件車禍依前揭道路交通事故調查報告表所
    附事故現場圖及道路交通事故補充資料表所示，當時被害人及告訴人機車均倒地
    ，車損情況嚴重，渠等並分別受有如事實欄所載之傷害，再依被害人於本院九十
    二年十一月七日審理時到庭證述：其所騎乘機車先撞到被告車輛右前車輪胎保險
    桿下方繼而卡住，並因此遭拖行約六十公分之距離等節，實難認被告對發生本件
    車禍渾然未覺，況被告於九十二年一月十三日警局詢問時自承肇事後回家後，猶
    主動察看車損情況等情，本院綜觀上述跡證，被告對被害人因車禍受傷一節實難
    諉稱不知，依上開事證及前開說明，則被告既有肇事之認識，縱使被告主觀上認
    為並無過失，亦無解於本條之罪責。
(四)、綜上所述，被告以前揭情詞置辯，要係卸責之詞，並不可採，本件被告於事發後
    已明知肇事致被害人受傷，未即對被害人採取救護或其他必要措施並報警處理即
    行駕車離去之事證明確，被告犯行堪已認定。
三、核被告此部分所為，係犯刑法第一百八十五條之四駕駛動力交通工具肇事致人受
    傷而逃逸罪。爰審酌被告並無前科記錄，素行良好，有被告刑案資料查註紀錄表
    在卷可按，然其肇事致人成傷後，未對傷者施以救護，旋即駕車駛離現場，且於
    偵審程序中猶矢口否認犯行，意圖推諉卸責之心態昭然若揭，實不足取，惟事後
    業已與告訴人乙○○達成和解並賠償其損害（詳如後述），以及被害人、告訴人
    所受傷勢幸屬輕微等各項情狀，量處如主文第一項所示之刑，並諭知易科罰金之
    折算標準，以示懲儆。
貳、公訴不受理部分—即被告被訴過失傷害告訴人乙○○部分：
一、公訴人起訴書意旨略以：被告因有前開過失駕駛行為，致告訴人受有前揭如事實
    欄第一項所載之傷害，因認被告另涉有刑法第二百八十四條第一項前段之過失傷
    害罪嫌等語。
二、按告訴乃論之罪，告訴人於第一審辯論終結前得撤回其告訴，又告訴經撤回者，
    應諭知不受理之判決，刑事訴訟法第二百三十八條第一項、第三百零三條第三款
    定有明文。
三、本件告訴人告訴被告過失傷害案件，公訴人之起訴書認被告此部分之行為係犯刑
    法第二百八十四條第一項前段之罪，依同法第二百八十七條前段之規定，須告訴
    乃論。茲告訴人於本院審理時因已與被告達成和解，具狀撤回告訴，有和解書、
    撤回告訴狀各一紙在卷可參，揆諸首開說明，就被告被訴過失傷害部分，爰不經
    言詞辯論依法諭知公訴不受理之判決。
、據上論斷，依刑事訴訟法第三百零三條第三款、第三百零七條、第二百九十九條
    第一項前段，刑法第一百八十五條之四、第四十一條第一項前段，罰金罰鍰提高
    標準條例第二條，判決如主文。
本案有關駕駛動力交通工具肇事，致人受傷而逃逸部分經檢察官游儒倡到庭執行職務
。
中      華      民      國    九十二    年     十一     月    二十八    日
                                      臺灣臺北地方法院交通法庭
                                          審判長法  官  陳博文
                                                法  官  洪文慧
                                                法  官  鄧德倩
右正本證明與原本無異。
如不服本判決，應於判決送達後十日內向本院提出上訴狀（應抄附繕本）。告訴人或
被害人如對於本判決不服者，應具備理由請求檢察官上訴，其上訴期間之計算係以檢
察官收受判決正本之日期為準。
                                                書記官  石幸代
中      華      民      國    九十二    年     十一     月    二十八    日
附錄本案所犯法條全文
刑法第一百八十五條之四
駕駛動力交通工具肇事，致人死傷而逃逸者，處六月以上五年以下有期徒刑。


司法院資訊處製作；財團法人民間司法改革基金會備份。
